【裁判字號】    90,易,921
【裁判日期】    900518
【裁判案由】    違反台灣地區與大陸地區人民關係條例
【裁判全文】
臺灣桃園地方法院刑事判決                          九十年度易字第九二一號
    公  訴  人  臺灣桃園地方法院檢察署檢察官
    被      告  乙○○
    被      告  甲○○
右列被告因違反臺灣地區與大陸地區人民關係條例案件，經檢察官提起公訴（九十年
度偵字第一四一０號），本院判決如左：
        主  文
乙○○、甲○○違反不得僱用大陸地區人民在台灣地區從事未經許可之工作之規定，
各處罰金新臺幣參萬元，如易服勞役，均以銀元參佰元即新臺幣玖佰元折算壹日。
        事  實
一、乙○○係設於桃園市○○路一八三號「閤家歡涮涮鍋」之負責人；甲○○為設於
    同市○○路二七五號「鍋鍋樂涮涮鍋」之負責人，二人均明知邱冬華（另案偵辦
    ）為大陸地區人士，未經向主管機關申請許可，不得僱用在台灣地區從事未經許
    可之工作，竟基於分別之犯意，未經申請許可，各自民國八十九年九月三十日起
    之夜間及同年十二月初起之上午時間（起訴書誤載為十二月下旬），各以每小時
    新台幣（下同）九十元及一百元之代價予以雇用，在上述二址從事未經許可洗碗
    、打雜之工作，嗣於九十年一月十日十五時三十分許，在桃園市○○路二七五號
    四樓，查獲非法偷渡來台之邱冬華（無證據顯示黃、林二人知悉其為偷渡入境之
    情），始循線得知上情。
二、案經桃園縣警察局桃園分局報請臺灣桃園地方法院檢察署檢察官偵查起訴。
        理  由
一、訊據被告乙○○、甲○○對於右揭時、地，各以時薪九十元及一百元之代價，僱
    用邱冬華在其二人所經營之「閤家歡涮涮鍋」、「鍋鍋樂涮涮鍋」內從事洗碗、
    打雜工作均直承不諱，惟均矢口否認有任何違反臺灣地區與大陸地區人民關係條
    例犯行，一致辯稱：伊們不知其邱冬華係大陸地區人民云云。然查：（一）、被
    告二人知悉邱冬華係大陸地區人民之情，業據證人邱冬華於偵查中證稱：黃、林
    二人都知道我是大陸人，但我當時是騙伊二人稱係來台依親，另因甲○○之配偶
    與伊同係大陸地區人民，伊常到林的店內消費彼此較聊得起來，所以之後才會受
    僱於甲○○」等語。衡之證人隻身偷渡來台，被告二人予以僱用，讓其在台得以
    生活立足，且於僱傭期間，勞雇雙方未傳任何嫌隙，亦無積欠工資之情事，就一
    般人情事理而言，證人邱冬華，應無故意誣攀其二人之必要。（二）、又查：被
    告甲○○於本院審理復自承其妻為大陸地區人民等語，適與證人邱冬華所述林某
    之妻為大陸人之情，若合符節。而被告甲○○另於警偵訊時亦供稱：證人邱冬華
    先前經常到其火鍋店消費，與其妻談得來才予以僱用之情，足見其於僱用邱冬華
    之時，與邱冬華間已相當熟稔，對於邱女與其妻同來自大陸地區，顯難諉為不知
    ，參以邱冬華被警查獲時，於其身上起出「鍋鍋樂刷刷鍋」店搖控器開關，被告
    林慶龍其後於偵查中亦自承為其交予邱冬華取啟店門之用，然於警訊時卻隱匿上
    情，誆稱遺失云云，其意在掩飾僱用邱冬華之事實，至為明顯，而此舉之用意，
    無非規避其非法僱用邱冬華之責任。從而，所辯不知邱冬華為大陸地區人民，應
    屬飾詞卸責，洵不足採。（三）、再查：被告乙○○於偵查中供稱：因報營業稅
    用，曾向邱冬華所取身分證件等資料未果等語。然其於索取邱冬華之身分資料，
    不外用以陳報人事管銷費用，以節省稅務負擔，其未能取得邱女證件，攸關營業
    利益，衡情豈不深入向邱女探詢原委。抑有進者，兩岸因長期隔閡結果，二地人
    民已各發展出相異之生活習慣及行為特質，因之，大陸地區人民，無論說話口音
    、所用詞彙、舉止、穿著及慣用行為、思考模式等，與本地人民均有顯著不同，
    由外觀本極易辨識，被告乙○○僱用邱冬華之期間長達三月，焉有無從分辨其等
    可能係大陸地區人民之理？是被告乙○○所辯：不知邱冬華係大陸地區人民，亦
    屬卸責之詞，不足採信。綜上各述：被告乙○○、甲○○右揭非法僱用大陸地區
    人民在臺灣地區從事未經許可之工作事實，應可認定。
二、核被告二人所為，均係違反台灣地區與大陸地區人民關係條例第十五條第四款之
    不得僱用大陸地區人民在臺灣地區從事未經許可之工作之規定，應依同條例第八
    十三條第一項規定論處。爰審酌被告犯罪動機、目的、其僱用之期間、犯罪情節
    尚輕，所生之危害不大及其他一切情狀，量處如主文所示之刑，並諭知易服勞役
    之折算標準。
據上論斷，依刑事訴訟法第二百九十九條第一項前段，臺灣地區與大陸地區人民關係
條例第八十三條第一項、刑法第十一條前段、第四十二條第二項，現行法規所定貨幣
單位折算新台幣條例第二條，罰金罰鍰提高標準條例第二條，判決如主文。
本案經檢察官翁珮嫻到庭執行職務
中        華        民        國      九十    年    五    月    十八    日
                                      臺灣桃園地方法院刑事第二庭
                                          法  官   江振義
右正本證明與原本無異。
如不服本判決，應於判決送達後十日內向本院提出上訴狀( 應附繕本 )，上訴於
臺灣高等法院。
                                          書記官   李劍龍
中        華        民        國      九十    年    六    月      七    日
附論罪科刑依據之法條：
台灣地區與大陸地區人民關係條例第八十三條（修正前）
違反第十五條第四款或第五款規定者，處一年以下有期徒刑、拘役或科或併科新臺幣
三十萬元以下罰金。
意圖營利而違反第十五條第五款規定者，處三年以下有期徒刑、拘役或科或併科新臺
幣六十萬元以下罰金。
法人之代表人、法人或自然人之代理人、受僱人或其他從業人員，因執行業務犯前二
項之罪者，除處罰行為人外，對該法人或自然人並科以前二項所定之罰金。但法人之
代表人或禿然人對於違反之發生，已盡力為防止行為者，不在此限。
台灣地區與大陸地區人民關係條例第八十三條（修正後）
違反第十五條第四款或第五款規定者，處二年以下有期徒刑、拘役或科或併科新臺幣
三十萬元以下罰金。
意圖營利而違反第十五條第五款規定者，處三年以下有期徒刑、拘役或科或併科新臺
幣六十萬元以下罰金。
以犯前項之罪為常業者，處五年以下有期徒刑，得併卑新臺幣六十萬元以下罰金。
法人之代表人、法人或自然人之代理人、受僱人或其仔從業人員，因執行業務犯前三
項之罪者，除處罰行為人外，對該法人或自然人並科以前三項所定之罰金。但法人之
代表人或自然人對於違反之發生，已盡力為防止行為者，不在此限。


司法院資訊處製作；財團法人民間司法改革基金會備份。
